臺灣高等法院刑事判決
110年度上訴字第2226號
上  訴  人  臺灣臺北地方檢察署檢察官
上  訴  人  
即  被  告  鄭復康


選任辯護人  王志哲律師
上  訴  人  
即  被  告  黃雅盈



選任辯護人  張雨新律師
            梁穗昌律師
被      告  張斯閔



選任辯護人  籃健銘律師
上列上訴人等因被告等貪污治罪條例案件，不服臺灣臺北地方法
院108年度訴字第486號，中華民國110年5月13日第一審判決（起
訴案號：臺灣臺北地方檢察署107年度偵字第15838號、107年度
偵字第27700號），提起上訴，本院判決如下：
    主  文
原判決關於丙○○、乙○○有罪部分均撤銷。
丙○○犯貪污治罪條例之不違背職務收受賄賂罪，處有期徒刑貳年
。緩刑參年，並應於本判決確定之日起壹年內，向公庫支付新臺
幣壹拾萬元。褫奪公權參年。
乙○○犯貪污治罪條例第十一條第二項之交付賄賂罪，處有期徒刑
伍月，如易科罰金，以新臺幣壹仟元折算壹日。緩刑貳年，並應
於本判決確定之日起壹年內，向公庫支付新臺幣壹拾萬元。褫奪
公權壹年。
扣案如附表所示之物均沒收。
其他上訴駁回(即原判決無罪部分)。
    事  實
一、丙○○係臺北市中山地政事務所（下稱中山地政所）登記課專
    員，負責臺北市中山區與內湖區土地及建物登記之複審業務
    ，為依法令服務於地方自治團體所屬機關而具有法定職務權
    限之公務員；乙○○係伯明翰地政士事務所（臺北市辦公室址
    設臺北市○○區○○○街0號8樓、新北市辦公室址設新北市○○區○○○路0段000巷0號10樓之1，下稱伯明翰事務所）之地政士兼
    負責人，並於民國100年間接受聯邦合家歡社區如意區都市
    更新會（下稱如意區更新會）委託辦理臺北市○○區○○段○○段
    00○0地號土地都市更新地政業務（建案名稱為如意琚，下稱
    如意琚都更案），嗣該都更案經核定實施、完成建物測量及
    權利變換後，於106年9月14日由臺北市都市更新處（下稱都
    更處）發函囑託中山地政所依權利變換結果辦理權利變換產
    權登記（建物所有權第一次登記等）（下稱如意琚囑託登記
    案），案經該地政所登記課審查後，由課員陳雅文擔任該案
    初審、丙○○擔任該案複審、課長陳平軒決行公告，於106年9
    月20日公告在案，惟該案於公告期間，在地籍資料課人員預
    先校對時，發現如意琚囑託登記案關於土地登記申請書附件
    中之建物登記清冊序號11（建物門牌：康樂街110巷6號4樓
    ，下稱本案建物）之車位分擔基地權利範圍誤載為「1/0000
    」而有漏繕分母數字之處（原應載「1/10000」），經陳雅
    文於106年9月25日以電話通知乙○○上情後，乙○○為避免如意
    區更新會重新向都更處辦理權利計畫變更以更正上開漏繕情
    形，致增加核定期程所衍生之利息壓力，先後於當日及翌（
    26）日各以LINE行動通訊軟體、電話詢問丙○○，基於對丙○○
    職務上行為行賄之犯意，請託丙○○允諾以如意區更新會提供
    切結書之方式補正上開漏繕之處，而丙○○則基於對於其職務
    上行為收受賄賂之犯意，指示乙○○提供如意區更新會出具之
    起造人分配切結書，另告知乙○○前來補繕土地登記申請書備
    註欄相關車位權利範圍之備註，嗣乙○○於同年月26日指示不
    知情之助理甲○○至中山地政所，於土地登記申請書備註欄上
    補繕「B3、B4、B11、B12權利範圍各20/10000 B26權利範圍
    50/10000、B27權利範圍20/10000  車位權利總範圍則以加
    總登記」等文字，乙○○並於同年月27日提供上開切結書予丙○○後，即由丙○○放入中山地政所之如意琚囑託登記案案卷內
    。事成後，乙○○即於同年月28日中午12時45分許，在臺北市
    ○○區○○路000號之臺北富邦銀行農安分行外，交付新臺幣（
    下同）3萬元現金予丙○○。嗣乙○○經與如意區更新會總幹事
    陳金龍（涉嫌行賄部分經檢察官為不起訴處分確定）討論後
    ，於106年10月18日指示甲○○，以代辦費名義向如意琚都更
    案之建築設計公司邑相聯合建築師事務所（下稱邑相事務所
    ）不知情之經理羅仕倫，收取服務費現金5萬元，以支應上
    開交付丙○○之賄款。
二、案經法務部廉政署移請臺灣臺北地方檢察署檢察官偵查後起
    訴。
    理  由
甲、有罪部分(即撤銷改判部分)：
壹、證據能力部分：
一、按被告以外之人（包括證人、鑑定人、告訴人、被害人及共
    同被告等）於審判外之陳述雖不符刑事訴訟法第159 條之1 
    至之4 等四條之規定，然經當事人於審判程序同意作為證據
    ，法院審酌該言詞陳述或書面陳述作成時之情況，認為適當
    者，亦得為證據；當事人、代理人或辯護人於法院調查證據
    時，知有刑事訴訟法第159 條第1 項不得為證據之情形，而
    未於言詞辯論終結前聲明異議者，視為有前項之同意，同法
    第159 條之5 定有明文。立法意旨在於傳聞證據未經當事人
    之反對詰問予以核實，原則上先予排除。惟若當事人已放棄
    反對詰問權，於審判程序中表明同意該等傳聞證據可作為證
    據；或於言詞辯論終結前未聲明異議，基於尊重當事人對傳
    聞證據之處分權，及證據資料愈豐富，愈有助於真實發見之
    理念，且強化言詞辯論主義，使訴訟程序得以順暢進行，上
    開傳聞證據亦均具有證據能力。查本件以下所引用之被告以
    外之人於審判外之供述證據，因檢察官、上訴人即被告鄭康
    復、乙○○及其等辯護人於本院準備程序及審判程序時對其證
    據能力均表示沒意見（見本院卷第214至216、299至302頁）
    ，且迄至言詞辯論終結前均未聲明異議，而本院審酌上開供
    述證據資料製作時之情況，無不當取供及證明力明顯過低之
    瑕疵，認以之作為證據應屬適當，揆諸前開規定，本院亦認
    為均應有證據能力。
二、另本院以下援引之其餘非供述證據資料，檢察官、被告鄭康
    復、乙○○及其等辯護人於本院準備程序及審判程序時對其證
    據能力均表示沒意見（見本院卷第216至224、303至320頁）
    ，且其中關於刑事訴訟法第164 條第2 項規定，證物如為文
    書部分，係屬證物範圍。該等可為證據之文書，已經依法踐
    行調查證據之程序，即提示或告以要旨，自具有證據能力，
    併此敘明。
貳、實體部分：
一、認定事實所憑之證據及理由：
(一)上揭事實，業據被告丙○○、乙○○於原審及本院審理時坦認不
    諱（見原審108年度訴字第486號刑事卷【下稱訴字卷】一第
    173頁，訴字卷二第60至61、68至69頁，訴字卷三第300頁，
    本院卷第213、225、290頁），核與證人即中山地政所登記
    課課員陳雅文、課長陳平軒、該所地籍資料課校簿人員張義
    信、如意區更新會總幹事陳金龍及邑相事務所經理羅仕倫於
    偵查中之證述情節相符（見臺灣臺北地方檢察署106年度他
    字第9510號偵卷【下稱他字卷】第47至50、55至58、63至68
    、91至99、118至131、331至334、366至367、371至375、39
    5至399頁，107年度偵字第15838號卷【下稱偵字15838卷】
    第387至392頁），且有法務部廉政署106年7月5日人事資料
    調閱單、臺北市政府106年9月14日府都新字第10632029200
    號函（即如意琚囑託登記案來函）及所附之土地登記申請書
    暨登記清冊、中山地政所106年9月20日北市中地登字第1063
    1870600號公告稿（即如意琚囑託登記案登記課審查後之公
    告）及所附不動產清冊、如意區更新會出具之起造人分配切
    結書、被告丙○○、乙○○間LINE行動通訊軟體訊息翻拍畫面、
    被告乙○○所持用行動電話分別與被告丙○○、證人陳金龍、羅
    仕倫、陳雅文及都更處人員間通話之通訊監察譯文等附卷可
    稽（見他字卷第11至46頁，臺灣臺北地方檢察署107年度偵
    字第27700號卷【下稱偵字27700卷】第241、285至307、311
    至312、313至320、347至353頁），且有被告丙○○所留存都
    更處如意琚囑託登記案之登記申請書全份資料扣案可資佐證
    （見扣案物編號A-2-2），是被告丙○○、乙○○2人前揭任意性
    自白確與事實相符，均堪採信。
(二)至公訴意旨雖認依108年1月30日（起訴書誤植為107年12月2
    8日）修正前都市更新條例（下稱修正前都更條例）第2條、
    第29條之1及第43條等規定，中山地政所僅係受主管機關即
    都更處囑託登記之機關，對登記內容並無核定權限，如發現
    如意琚囑託登記案之權利變換計畫書內容有前揭漏繕時，應
    退回都更處，不得自行核定，或至少應由都更處發函更正，
    因認被告丙○○、乙○○前揭行為乃違背被告丙○○職務上行為而
    為之行賄、收賄云云。惟查：
 1、按修正前都更條例第29條之1第1項第1款第1目僅規定計畫內
    容有誤寫、誤算或其他類此之顯然錯誤之更正時，其權利變
    換計畫之變更，「得」採簡化作業程序辦理即「得」逕由各
    級主管機關核定發布實施之，免依同條例第19條規定舉辦公
    開展覽、公聽會及審議，乃在規範都市更新主管機關（即都
    更處）及實施者（即如意區更新會）關於更正權利變換計畫
    之相關辦理程序，顯與該管登記機關（即中山地政所）受主
    管機關囑託辦理權利變更登記及換發權利書狀時之辦理程序
    無涉，非在課予登記機關於辦理囑託登記案時應遵循何等法
    定程序之義務。至於同條例第2、43條僅規定：「本條例所
    稱主管機關：在中央為內政部；在直轄市為直轄市政府；在
    縣 （市）為縣 (市) 政府」、「經權利變換之土地及建築
    物，實施者應依據權利變換結果，列冊送請各級主管機關囑
    託該管登記機關辦理權利變更或塗銷登記，換發權利書狀；
    未於規定期限內換領者，其原權利書狀由該管登記機關公告
    註銷」，亦未對登記機關辦理囑託登記案時之程序有何規範
    ，上開規定均難執為被告丙○○於辦理如意琚囑託登記案之複
    審業務時，其前揭行為有違反何等法定職務之依據。
 2、另觀諸卷附都更處囑託登記函文所附之土地登記申請書、扣
    案如意琚囑託登記案之登記申請書全份資料（扣案物編號A-
    2-2），可知登記申請書關於申請權利內容（亦即中山地政
    所應辦理所有權登記之內容）僅記載「詳如權利變換分配結
    果清冊」（見偵字27700卷第287、293、297、299、309頁）
    ，與如意琚都更案權利變換計畫案全份對照結果（見原審訴
    字卷二第173至356頁），都更處係以權利變換計畫案中「表
    20-2土地登記清冊」、「表20-4建物登記清冊」及「表21-2
    釐正更新後房地總價一覽表」等表格，作為囑託登記案之權
    利變換分配結果清冊之內容，並非以全份權利變換計畫案送
    中山地政所囑託登記，此徵諸證人陳平軒於原審審理時證稱
    ：都市更新權利變換計畫案之計畫內容非由地政機關審核，
    地政機關受都更處囑託辦理登記時，會直接依都更處函文所
    附之清冊來辦理登記，本案都更處是影印權利變換計畫及釐
    正圖冊裡的登記清冊作為登記案件的附件來囑託登記等語自
    明（見原審訴字卷三第118、124頁），是公訴人認中山地政
    所於受理囑託登記時，應審查「權利變換計畫案」內容是否
    有誤云云，容有誤解。
 3、又如意琚囑託登記案經中山地政所登記課審查無誤後（由課
    員陳雅文初審，被告丙○○複審、課長陳平軒決行公告），於
    106年9月20日公告在案，已如前述，依卷附上開中山地政所
    公告稿所附不動產清冊，可知本案建物備註欄記載為「車位
    佔基地權利範圍1/10000」，並無漏繕分母數字之處（見偵
    字27700卷第315頁），縱該案於公告期間，經地籍資料課人
    員發現囑託登記資料中，關於土地登記申請書之附件（以表
    20-4建物登記清冊作為權利變換分配結果清冊）所載車位分
    擔基地權利範圍記載為「1/0000」，然當時既經課員陳雅文
    、課長陳平軒與被告丙○○共同討論後，認此僅為再註記事項
    ，其等核對囑託登記資料，扣除本案建物以外之如意琚都更
    案其餘主建物、車位分擔基地權利範圍加總後為9999/10000
    ，可確認本案建物車位分擔基地權利範圍為1/10000，並不
    影響產權及當事人權益，乃經課長陳平軒決定如意琚囑託登
    記案繼續公告，而沒有撤銷公告停止登記、登簿及權狀發給
    或將該案退回都更處等情，業經證人陳雅文於偵查中及證人
    陳平軒於原審審理時證述明確（見他字卷第396頁，原審訴
    字卷三第118、120至124頁）；另揆諸扣案如意琚囑託登記
    案之登記申請書全份資料（扣案物編號A-2-2），關於上開
    作為權利變換分配結果清冊之各表格附件，除表20-4建物登
    記清冊關於本案建物部分所載車位分擔基地權利範圍記載為
    「1/0000」外，同一份土地登記申請書中所附之表20-2土地
    登記清冊、表21-2釐正更新後房地總價一覽表等表格附件，
    關於本案建物部分所載之車位分擔基地權利範圍均記載為「
    1/10000」而非「1/0000」。
 4、另原審就本案函詢都更處，嗣經都更處函覆原審，其內容略
    以：關於中山地政所如意琚囑託登記案，若中山地政所依業
    務權管審查不符規定退件，實施者得依修正前都更條例第29
    條之1規定檢討是否有同條第1項第1款計畫內容有誤寫、誤
    算或及其他類似之顯然錯誤之更正，並依規定向本府申請簡
    化作業程序變更權利變換計畫；至中山地政所若依地政登記
    等相關規定及行政裁量空間請實施者辦理補正，本府予以尊
    重等語，有都更處於109年6月10日北市都新事字第10970096
    11號函1份附卷可稽(見原審訴字卷三第49至50頁)。
 5、綜上所述，修正前都市更新條例既未規範登記機關即中山地
    政所辦理囑託登記案時之法定程序（作為或不作為義務內容
    ），都市更新實施者之權利變換計畫案亦非屬中山地政所受
    理囑託登記時應審核及應辦理登記之範疇，如意琚囑託登記
    案之土地登記申請書所附權利變換分配結果清冊各附件中，
    其中一表格之一處記載縱有疏漏，然中山地政所公告之不動
    產清冊內容並無錯誤，且經登記課核對囑託登記資料並將相
    關數字加總計算，認該記載疏漏不影響該案不動產權利內容
    及申請人權益，經行政裁量後由課長陳平軒決定維持原公告
    無誤之內容，而非被告丙○○自己獨自決行，自難認被告丙○○
    上開指示被告乙○○提供如意區更新會出具之起造人分配切結
    書補正上開漏繕之行為，係屬違背被告丙○○職務上行為甚明
    。公訴意旨認被告丙○○、乙○○前揭行為乃違背被告丙○○職務
    上行為而為之行賄、收賄云云，自屬無據。被告丙○○、乙○○
    所為係屬職務上行為乙節，應堪認定。
 6、至起訴書另認被告丙○○於公告期間，另指示被告乙○○委請助
    理甲○○至中山地政所，於土地登記申請書備註欄內補繕關於
    車位權利範圍之相關文字乙節，惟參諸被告丙○○、乙○○於原
    審準備程序均供稱：該補繕與前揭表格漏繕分母數字無關，
    只是因為登校人員向丙○○反應看不懂登記清冊的記載，所以
    才請乙○○來補繕等語（見原審訴字卷二第61、69頁），起訴
    書就此部分行為既未舉出有何違反被告丙○○依其職務所負之
    法定作為或不作為義務，自難據此認定此部分有何違反被告
    丙○○之職務上行為。
(三)從而，本案事證明確，被告丙○○、乙○○上揭犯行，均堪認定
    ，應予分別依法論科。　　
二、論罪及刑之減輕部分：
(一)核被告丙○○所為，係犯貪污治罪條例第5條第1項第3款之不
    違背職務收受賄賂罪，被告乙○○所為，則係犯同條例第11條
    第2項之交付賄賂罪。公訴意旨認被告丙○○係犯貪污治罪條
    例第4條第1項第5款之對於違背職務之行為收受賄賂罪嫌、
    被告乙○○則犯同條例第11條第1項之對於公務員違背職務之
    行為交付賄賂罪嫌，容有誤會，已如前述，惟此部分事實與
    檢察官起訴之基本事實同一，且被告丙○○、乙○○亦經原審及
    本院告知罪名及事實，自無礙其防禦權之行使（見原審訴字
    卷三第116、264頁，本院卷第212、296頁），爰依刑事訴訟
    法第300條規定變更起訴法條。　　
(二)刑之減輕部分：
 1、被告丙○○於偵查中自白犯行，且繳交前揭3萬元犯罪所得財
    物，有國庫機關專戶存款收款書1份在卷可稽（見偵字27700
    卷第397頁，原審訴字卷三第237頁），應依貪污治罪條例第
    8條第2項前段規定減輕其刑。又其上開犯行期間甚短，收受
    賄款未逾5萬元，堪認犯罪情節輕微，應依同條例第12條第1
    項之規定減輕其刑，並依法遞減輕之。
 2、被告乙○○於審判中自白犯行，爰依貪污治罪條例條例第11條
    第5項後段規定減輕其刑。又其上開犯行期間甚短，交付之
    賄款未逾5萬元，堪認犯罪情節輕微，應依同條例第12條第2
    項之規定減輕其刑，並依法遞減輕之。
三、撤銷改判及量刑理由：
(一)原審認被告丙○○、乙○○2人罪證明確，予以論罪科刑，固非
    無見。惟按緩刑為法院刑罰權之運用，旨在獎勵自新，法院
    本有自由裁量之職權，而法官於有罪判決如何量處罪刑及是
    否宣告緩刑，固均為實體法賦予審理法官裁量之刑罰權事項
    ，惟法官行使此項裁量權，仍應依據個案情節審酌認定之。
    本件原審固以被告丙○○擔任公務員多年，明知應廉潔自持，
    竟無視刑律而對於職務上之行為收賄，忝受國家俸祿，敗壞
    人民對公務機關執行職務公正性之信賴甚鉅，被告乙○○身為
    專業之地政士，為求己身業務順利，不顧依法誠信執行業務
    之誡命，竟行賄公務人員，法治觀念甚薄，本院綜酌上情，
    認其等並無暫不執行刑之宣告為適當之情形，而均不予宣告
    緩刑。惟查，被告丙○○、乙○○2人前未曾因故意犯罪而受有
    期徒刑之宣告，有本院被告前案紀錄表2份在卷可按（見本
    院卷第133、135頁），顯見其等素行良好，此次因一時失慮
    ，致罹刑典，參酌其等犯後均坦承犯行，且被告丙○○所收受
    賄賂款項僅3萬元，尚非鉅大，而被告丙○○並已全數繳回賄
    賂款項之犯後態度，堪認其等經此偵審程序，當知所警惕而
    無再犯之虞，本院認原審對被告所宣告之有期徒刑，以暫不
    執行為適當，原審就此部分未予詳酌，認被告丙○○、乙○○2
    人所宣告之刑，均不予宣告緩刑，尚有未洽。是被告丙○○、
    乙○○提起上訴，其等上訴理由均請求給予緩刑宣告等語（見
    本院卷第214、290頁)，揆諸上揭說明，均為有理由。
(二)檢察官提起上訴，其上訴理由略以：被告鄭復康、乙○○2人就
    如意琚都更案部分，原審以108年1月30日修正前都市更新條例第
    29條之1第1項第1款第1目乃在規範都更處及實施者（即如意區
    更新會）關於更正權利變換計畫之相關辦理程序，顯與該管登記
    機關即中山地政所受主管機關囑託辦理權利變更登記及換發權利
    書狀時之辦理程序無涉，同條例第2、43條亦未對登記機關辦理
    囑託登記案時之程序有何規範，上開規定均難執為被告鄭復
    康於辦理如意琚囑託登記案之複審業務時，有違反何等法定
    職務之依據，而認被告鄭復康所犯係不違背職務收受賄賂罪，
    固非無見，惟都市更新條例縱對登記機關並無明文之程序規範，
    惟土地登記，由土地所在地之直轄市、縣(市)地政機關辦理
    之。但該直轄市、縣(市) 地政機關在轄區內另設或分設登
    記機關者，由該土地所在地 之登記機關辦理之，土地登記規
    則第3條第1項定有明文，而被告鄭復康既係中山地政所登記
    課專員，負責所轄區域內囑託登記案之複審業務，其藉職務
    之便收取被告乙○○交付之3萬元現金，便其補繕、補正計畫內容
    ，以減省如意區更新會再向都更處辦理變更權利變換計畫書之核定
    期程所衍生之利息壓力，其所為當屬違背職務收受賄賂罪之法律
    要件範疇云云。惟查，修正前都市更新條例既未規範登記機
    關即中山地政所辦理囑託登記案時之法定程序（作為或不作
    為義務內容），都市更新實施者之權利變換計畫案亦非屬中
    山地政所受理囑託登記時應審核及應辦理登記之範疇，如意
    琚囑託登記案之土地登記申請書所附權利變換分配結果清冊
    各附件中，其中一表格之一處記載縱有疏漏，然中山地政所
    公告之不動產清冊內容並無錯誤，且經登記課核對囑託登記
    資料並將相關數字加總計算，認該記載疏漏不影響該案不動
    產權利內容及申請人權益，經行政裁量後由課長陳平軒決定
    維持原公告無誤之內容，而非被告丙○○自己獨自決行，自難
    認被告丙○○上開指示被告乙○○提供如意區更新會出具之起造
    人分配切結書補正上開漏繕之行為，係屬違背被告丙○○職務
    上行為甚明。是檢察官上訴意旨認被告丙○○、乙○○前揭行為
    乃違背被告丙○○職務上行為而為之行賄、收賄云云，為無理
    由。綜上所述，檢察官上訴雖無理由，惟被告丙○○、乙○○2
    人以原判決未諭知緩刑宣告為由提起上訴，如前所述，均為
    有理由，原判決無以維持，自應由本院予以撤銷改判。
(三)爰以行為人責任為基礎，審酌被告丙○○時為中山地政所專員
    ，本應奉公守法，廉潔自持，竟起貪念，對於職務上之行為
    收受賄賂，除有損官箴外，亦破壞人民對公務機關執行職務
    公正性之信賴，損及國家法益；被告乙○○則為求都市更新案
    順利完成登記，竟向被告丙○○行賄，破壞公務員之廉潔，所
    為亦屬非是，惟參以其等犯後均坦承犯行且被告丙○○繳回所
    收受賄款之態度，兼衡被告丙○○自陳大學畢業之智識程度、
    現無業、已婚無子女、現需扶養母親之生活狀況；被告乙○○
    自陳碩士畢業之智識程度、現擔任地政士月薪約純6、7萬元
    、已婚、育有1名子女，需扶養子女之生活狀況（見原審訴
    字卷三第301頁，本院卷第325頁)，暨被告丙○○、乙○○2人均
    無前科，素行尚稱良好，暨犯罪目的及手段等一切情狀，分
    別量處如主文第2、3項所示之刑，並就被告乙○○部分，諭知
    易科罰金之折算標準，以示懲儆。
(四)又犯貪污治罪條例之罪，宣告有期徒刑以上之刑者，並宣告
    褫奪公權，同條例條例第17條定有明文。而關於宣告褫奪公
    權之要件，前開規定為刑法第37條第2項之特別規定，應優
    先適用，然關於褫奪公權之期間，仍應適用刑法第37條第2
    項後段之規定。查被告丙○○、乙○○2人所為犯行，均係犯貪
    污治罪條例之罪，復經分別宣告有期徒刑以上之刑，各應依
    同條例第17條規定宣告褫奪公權，並依刑法第37條第2項規
    定，參酌各該被告於本案犯行之犯罪情節，於各該被告所犯
    之罪刑項下，分別宣告褫奪公權如主文第2、3項所示。
(五)附條件緩刑宣告：
    查被告丙○○、乙○○2人前未曾因故意犯罪而受有期徒刑之宣
    告，有本院被告前案紀錄表2份在卷可按（見本院卷第133、
    135頁），顯見其等素行良好，此次因一時失慮，致罹刑典
    ，參酌其等犯後均坦承犯行，且被告丙○○所收受賄賂款項僅
    3萬元，尚非鉅大，而被告丙○○並已全數繳回賄賂款項之犯
    後態度，堪認其等經此偵審程序，當知所警惕而無再犯之虞
    ，本院認對被告丙○○、乙○○2人所宣告之有期徒刑，以暫不
    執行為適當，爰依刑法第74條第1項第1款規定分別宣告緩刑
    如主文第2、3項所示，以啟自新（惟依同法第74條第5項規
    定，緩刑之效力不及於沒收宣告，特予說明）。另為期被告
    丙○○、乙○○心生警惕，記取教訓，本院認除前開緩刑之宣告
    外，有再賦予被告一定負擔之必要，爰依同法第74條第2項
    第4款規定，命其等應於本判決確定之日起1年內各向公庫支
    付10萬元，倘其等未履行前開負擔情節重大，足認所宣告之
    緩刑難收預期效果，而有執行刑罰之必要者，檢察官自得依
    法聲請撤銷本件緩刑宣告，併此說明。　　
四、沒收部分：
　　被告丙○○、乙○○2人所有扣案如附表所示之行動電話各1具，
    分別為其等所有而供本案犯行時相互聯繫之用，除據被告乙○○於調詢時供明在卷外（見他字卷第183頁），亦有通訊監
    察譯文及行動通訊軟體訊息、簡訊截圖附卷可稽，均應依刑
    法第38條第2項前段規定宣告沒收。至其等其餘扣案物（文
    件資料、電子產品、存摺等），無證據證明與本案上開行、
    受賄犯行有直接關連、促成或助益，均不予諭知沒收。至被
    告丙○○既已繳交前揭3萬元犯罪所得，已如前述，亦不予宣
    告沒收、追徵該犯罪所得，併此敘明。
乙、無罪部分(即其他上訴駁回部分)：　
一、公訴意旨另以：伯明翰事務所於106年間受聖得福開發建設
    股份有限公司（下稱聖得福公司）之委託辦理「變更（第二
    次）臺北市○○區○○段○○段000地號等13筆土地都市更新權利
    變換計畫（含釐正圖冊）案」（建案名稱為天璽，下稱天璽
    都更案），該都更案之權利變換申請原由案外人林慧地政士
    事務所代為送件，因程序錯誤遭中山地政所撤案，嗣於106
    年4月26日方依規定由都更處發函囑託中山地政所辦理建物
    所有權第一次登記等事項（下稱天璽囑託登記案），詎被告
    乙○○為避免再遭退件以減少建商利息壓力，竟與被告甲○○共
    同基於對被告丙○○職務上行為交付賄賂之犯意聯絡，早於同
    年月7日起即先行提供資料予被告丙○○檢閱，中山地政所於
    同年月26日收件後，並由被告丙○○催促承辦人即登記課課員
    張梅菁加速本案之審核期程，嗣該案果於同年月28日被告乙○○希求之日公告後，旋即由被告甲○○依被告乙○○之指示，秘
    密、低調地於同日下午5時30分許，持內有3萬元現金之牛皮
    紙袋與價值130元之國鼎綠豆糕禮盒，至臺北市立圖書館中
    山分館兒童閱覽室，與早在該處等候之被告丙○○碰面，丙○○
    則基於不違背職務行為收受賄賂之犯意，未與被告甲○○對話
    之情況下，當場收受被告甲○○交付之前開3萬元賄款及130元
    禮盒之不正利益。因認被告丙○○涉犯貪污治罪條例第5條第1
    項第3款之不違背職務收受賄賂罪嫌、被告乙○○、甲○○則共
    同涉犯同條例第11條第2項之交付賄賂罪嫌云云。
二、按依法院審理之結果認不能證明被告犯罪而為無罪之諭知者
    ，無刑事訴訟法第154條第2項所謂應依證據認定之犯罪事實
    之存在，判決書僅須記載主文及理由，而理由內記載事項，
    為法院形成主文所由生之心證，其論斷僅要求與卷內所存在
    之證據資料相符，或其論斷與論理法則無違，通常以卷內證
    據資料彈劾其他證據之不具信用性，或各該證據無法證明檢
    察官起訴之事實存在，所使用之證據並不以具有證據能力之
    證據為限。準此，此部分既屬不能證明被告犯罪而為無罪判
    決（詳後述），依上說明，爰無庸論述所援引證據之證據能
    力，合先敘明。
三、又認定不利於被告之事實，須依積極證據，苟積極證據不足
    為不利於被告事實之認定時，本於無罪推定原則，應為有利
    於被告之認定，更不必有何有利之證據；且無論為直接證據
    或間接證據，均須達於通常一般之人均不致於有所懷疑，而
    得確信其為真實之程度，始得據為有罪之認定，倘其證明尚
    未達到此一程度，而有合理之懷疑存在時，致無從形成有罪
    之確信，即不得遽為不利於被告之認定（最高法院76年台上
    字第4986號判例意旨參照）。
四、公訴意旨認被告丙○○、乙○○、甲○○（下稱被告3人)涉犯前開
    罪嫌，無非係以被告3人供述、證人即中山地政所登記課課
    員張梅菁證述及人事資料調閱單、都更處天璽囑託登記案函
    文暨所附土地登記申請書、中山地政所106年4月28日公告稿
    、張梅菁擔任初審之其他登記案件之公告稿及土地登記申請
    書、被告丙○○與乙○○間之行動電話簡訊、LINE行動通訊軟體
    訊息翻拍畫面、被告乙○○、甲○○於LINE行動通訊軟體「伯明
    翰（4）」群組訊息翻拍畫面、被告甲○○之金融帳戶存摺內
    頁、被告乙○○之金融帳戶即時轉帳結果查詢翻拍畫面等件為
    其主要論據。訊據被告丙○○對於有幫忙被告乙○○看天璽都更
    案資料有無錯誤，被告乙○○有告知其天璽囑託登記案希望公
    告之日期，其有告知該案初審張梅菁就該囑託登記案「可以
    的話就看快一點」，並因此收受被告乙○○前揭款項及利益；
    被告乙○○對於有請被告丙○○幫忙看天璽都更案資料有無錯誤
    及告知被告丙○○天璽囑託登記案希望公告之日期，其後並委
    託被告甲○○交付前揭款項及利益予被告丙○○；被告甲○○對於
    依被告乙○○之指示交付前揭款項及利益予被告丙○○等情固均
    坦承不諱，惟均堅詞否認涉有上開犯行，並辯稱：被告丙○○
    非天璽囑託登記案之承辦人，對於中山地政所登記課該案承
    辦人即初審張梅菁、複審楊鐵山等人，並無上下隸屬及指揮
    監督關係，更無實質上影響力，是被告丙○○告知初審張梅菁
    盡快辦理之行為，非屬被告丙○○職務上行為等語。
五、經查：
(一)被告丙○○為中山地政所專員，被告乙○○曾於106年4月7日提
    供天璽都更案資料予被告丙○○檢閱，嗣於同年4月26日都更
    處發函囑託中山地政所依權利變換結果辦理權利變換產權登
    記（建物所有權第一次登記等）即天璽囑託登記案，登記課
    課員陳雅文擔任該案初審、專員楊鐵山擔任該案複審，中山
    地政所於同年月26日收件後，被告乙○○曾請託被告丙○○希望
    該案能於同年月28日公告及協助催促初審，被告丙○○因此告
    知初審張梅菁加快處理該案，嗣該案於同年月28日公告後，
    被告乙○○則指示甲○○於同日下午5時30分許，持內有3萬元現
    金之牛皮紙袋與前開綠豆糕禮盒，至上開地點交付被告丙○○
    ，被告乙○○則再於同年5月2日匯還被告甲○○3萬130元等情，
    業據被告3人於原審審理時供認不諱（見原審訴字卷二第60
    、68至69頁），核與證人張梅菁、楊鐵山於偵查中證述情節
    相符（見他字卷第279至284、301至304、307至310頁），且
    有上開人事資料調閱單、都更處天璽囑託登記案函文暨所附
    土地登記申請書、中山地政所106年4月28日公告稿、被告丙○○與乙○○間之行動電話簡訊、LINE行動通訊軟體訊息翻拍畫
    面、被告乙○○、甲○○於LINE行動通訊軟體群組訊息翻拍畫面
    、被告甲○○之金融帳戶存摺內頁及被告乙○○之金融帳戶即時
    轉帳結果查詢翻拍畫面等附卷可憑（見偵字27700卷第241、
    243至255、257至283頁），是此部分事實，應堪認定。
(二)參諸證人張梅菁於偵查中證稱：我負責的案件第一層核稿人
    員是楊鐵山專員，再來是陳平軒課長，第二層審核是陳招治
    秘書、地政所主任張麗美，依據我的初複審分配表，被告丙○○與我沒有直接關係，我們業務上有4位專員擔任複審，我
    通常都是跟楊鐵山專員一組；就天璽囑託登記案，被告丙○○
    有走過來笑笑的說叫我趕快先處理這個案子、有空先看，也
    有提到登記清冊實施者已經做好了，我可以直接援用，因為
    106年4月28日是星期五，如果當天公告，星期六、日可以算
    在公告日期的15天內，這樣就可以早點辦理建物第一次登記
    ，我的權限內可以加快辦理速度的部分是盡快把公告稿送給
    複審楊鐵山專員，除了被告丙○○之外，陳平軒課長也有要求
    我106年4月28日當天就要發文公告出去，權利變換案件我只
    有做過這件，而其他的案件也是若當天能公告就當天出去，
    因為當事人也是會一直來問，很多代書、業者都會一直來問
    ，希望當天公告；被告丙○○後續沒有再來關心我辦理天璽囑
    託登記案的進度等語（見他字卷第280至283、301至304頁）
    ；證人楊鐵山於偵查中證稱：天璽囑託登記案就一般實務而
    言，審查速度應該算一般等語（見他字卷第325頁），則被
    告丙○○就天璽囑託登記案既非承辦之複審，與初審張梅菁間
    亦無指揮、監督關係，其身分、職務對於該囑託登記案之辦
    理進度能否加速並不具有密切關聯性，其向初審即證人張梅
    菁表達有空先處理等意，顯難形成使張梅菁為職務上積極行
    為之實質影響力，自難認係屬被告丙○○職務上之行為至明。
(三)公訴意旨雖認初審張梅菁於106年1月至6月間所承辦之登記案
    件，僅天璽囑託登記案之公告時間先於土地登記申請書核定
    時間，其他案件（下稱他案）之公告時間均與土地登記申請
    書核定時間相同，並執其他案件之公告稿暨土地登記申請書
    為據（見偵字15838卷第325至381頁）。惟查，起訴書既認
    被告丙○○係基於其職務之影響力而催促初審張梅菁加速本案
    之審核期程而非催促複審楊鐵山及課長陳平軒加速審核，另
    依卷附天璽囑託登記案中山地政所公告稿，可知課員張梅菁
    於106年4月28日下午2時初審完成後，尚經專員楊鐵山於同
    日下午3時20分完成複審，課長陳平軒則於同日下午4時20分
    決行公告（見偵15838卷第351頁），則天璽囑託登記案既依
    序由專員楊鐵山複審、由課長陳平軒決行公告，而非初審張
    梅菁單獨決行公告，其「公告時間為何、土地登記申請書核
    定時間為何、公告與核定時間有無差別」等情，自與「被告
    丙○○催促初審張梅菁加速本案之審核期程是否為其職務上行
    為」之本案爭點分屬二事。況參以證人張梅菁於偵查中證稱
    ：因他案均僅為課長或複審決行之第一次登記案件，與天璽
    囑託登記案屬權利變換登記，尚須秘書、主任決行有所不同
    ，而天璽囑託登記案到主任那邊有修改，後來有換申請書，
    所以時間有出入，課長先決行公告後，再呈到秘書、主任等
    語（見他字卷第303、388頁）；證人楊鐵山於偵查中證稱：
    公告是課長層級就可以，本案應該是在主任秘書看過後有問
    題，改好後初審拿給我，有時會重壓時間等語（見偵字1583
    8卷第389頁）；及證人陳平軒於偵查中證稱：天璽囑託登記
    案有地籍整理跟權利變換，送上去之後有被長官退件，退下
    來之後可能有換申請書，時間有重新修正再蓋，才會有公告
    稿跟登記申請書核定欄時間不一樣的情形等語（見偵字1583
    8卷第1390頁），益徵本件尚難執上開公訴意旨，而為被告3
    人不利之認定。
(四)綜上所述，被告3人所辯，應堪採信。　　
六、綜上所述，本件公訴人所舉各項證據方法，既不足以使本院
    達到確信被告3人確有公訴人所指另涉犯此部分行、受賄犯
    行。此外，復無其他積極證據足資證明被告3人確有公訴人
    所指之上開犯行，揆諸上開說明，自應就此部分為被告3人
    無罪之諭知。
七、原審經審理結果，認無其他積極證據足資證明被告3人有公
    訴人所指此部分之犯行，而就此部分為被告3人無罪之諭知
    ，尚無不合。檢察官上訴意旨略以：證人張梅菁於偵查中證
    稱：「（問：鄭復康與你平日承辦案件有何關係？）依據我
    的『初複審分配表』鄭復康與我沒有直接關係，我們業務上有
    四位專員複審，有人請假的話就會由其他專員擔任代理複審
    ，鄭復康曾經擔任過我的代理複審...。」、「（問：在你接
    辦本案的期間内，有無任何同仁或長官要求你加快辦理速度，
    係為何人？原因為何？）我印象中當時鄭復康有來跟我說，登
    記清冊實施者已經做好，我可以不用重新繕打，可以把登記
    清冊直接作為建物第一次登記公告稿之附件，這樣節省製作
    清冊的時間，也就可以快點公告…。」、「（問：承上，鄭復
    康為何要要求你加快辦理速度？哪個部分可以加快辦理速度？）
    他希望我趕快公告，因為106年4月28日是星期五，如果當天
    公告，星期六、日可以 算在公告日期的15天内，這樣就可以
    早點辦理建物第一次登 記。」、「（問：你會在4月28日就
    將本案公告，是否係因 鄭復康及陳平軒的要求，加快本案的
    辦理速度？）是。」、 「（問：並非你的複審鄭復康，對於你
    承辦案件希望你趕快 去看，這種情形之後有無很常發生？
    ）沒有。」等語（見他字卷第279至284、301至304頁），由
    證人張梅菁上開證述內容，可知被告鄭復康雖非證人張梅菁
    之第一層直接複審主管，然證人張梅菁之所以會加快辦理速度
    ，係因同單位中，曾代理其複審主管之被告鄭復康主動要求，
    致使證人張梅菁因而加速辦理，足徵被告鄭復康以同單位主管
    身分，對於證人張梅菁係具有「實質影響力」，亦即被告鄭復
    康對於證人張梅菁事實上具有影響力而能夠干涉其辦事過程
    ，自屬被告鄭復康於職務實質影響力所及且得為之行為；況參
    以被告鄭復康亦因此收受被告乙○○、甲○○交付之3萬元現金與
    價值130元綠豆糕禮盒之對價，則被告3人所為，非無成立貪污
    、行賄罪之餘地。原審判決就此部分而諭知被告3人無罪，其
    認定事實及適用法律，均有違誤，請求撤銷原審此部分之判
    決，另為適法妥當之判決云云。惟查，參諸證人張梅菁於偵
    查中另證稱：我負責的案件第一層核稿人員是楊鐵山專員，
    再來是陳平軒課長，第二層審核是陳招治秘書、地政所主任
    張麗美，依據我的初複審分配表，被告丙○○與我沒有直接關
    係，我們業務上有4位專員擔任複審，我通常都是跟楊鐵山
    專員一組；就天璽囑託登記案，被告丙○○有走過來笑笑的說
    叫我趕快先處理這個案子、有空先看，也有提到登記清冊實
    施者已經做好了，我可以直接援用，因為106年4月28日是星
    期五，如果當天公告，星期六、日可以算在公告日期的15天
    內，這樣就可以早點辦理建物第一次登記，我的權限內可以
    加快辦理速度的部分是盡快把公告稿送給複審楊鐵山專員，
    除了被告丙○○之外，陳平軒課長也有要求我106年4月28日當
    天就要發文公告出去，權利變換案件我只有做過這件，而其
    他的案件也是若當天能公告就當天出去，因為當事人也是會
    一直來問，很多代書、業者都會一直來問，希望當天公告；
    被告丙○○後續沒有再來關心我辦理天璽囑託登記案的進度等
    語（見他字卷第280至283、301至304頁）；證人楊鐵山於偵
    查中證稱：天璽囑託登記案就一般實務而言，審查速度應該
    算一般等語（見他字卷第325頁），則被告丙○○就天璽囑託
    登記案既非承辦之複審，與初審張梅菁間亦無指揮、監督關
    係，其身分、職務對於該囑託登記案之辦理進度能否加速並
    不具有密切關聯性，其向初審即證人張梅菁表達有空先處理
    等意，顯難形成使張梅菁為職務上積極行為之實質影響力，
    自難認係屬被告丙○○職務上之行為至明。是本件尚難執檢察
    官上訴意旨所指證人張梅菁於偵查中上開證述內容，遽認被
    告鄭復康對於證人張梅菁具有「實質影響力」，能干涉證人張
    梅菁辦事過程，而屬被告鄭復康於職務實質影響力所及且得為
    之行為。是本件在缺乏積極證據情況下，自難僅憑證人張梅
    菁於偵查中上開證詞，遽認被告3人有公訴人所指此部分犯
    行，此業據原審判決於判決理由內均詳予論述，且並無違背
    經驗法則及論理法則。又按證據之取捨及證據證明力如何，
    均屬事實審法院得自由裁量、判斷之職權，苟其此項裁量、
    判斷，並不悖乎通常一般之人日常生活經驗之定則或論理法
    則，且於判決內論敘其何以作此判斷之心證理由者，即不得
    任意指摘其為違法。公訴人上訴仍執陳詞，對於原審依職權
    所為之證據取捨以及心證裁量，重為爭執，仍無從使本院就
    此部分形成被告3人有罪之心證，且並未提出其他積極證據
    以供調查，是檢察官此部分之上訴為無理由，應予駁回。
據上論斷，應依刑事訴訟法第369條第1項前段、第368條、第364
條、第299條第1項前段、第300條，貪污治罪條例第5條第1項第3
款、第8條第2項前段、第11條第2項、第5項後段、第12條第1項
、第2項、第17條，刑法第11條、第37條第2項、第38條第2項前
段、第74條第1項第1款、第2項第4款，判決如主文。　
本案經檢察官黃偉提起公訴，檢察官葉芳秀提起上訴，檢察官張
秋雲到庭執行職務。
中　　華　　民　　國    111    年    1    月    25    日
                  刑事第一庭  審判長法  官　周煙平
　　　　　　　　　　　　　　　　　　法  官  連育群
　　　　　　　　　　　　　　　　　　法  官  吳炳桂
以上正本證明與原本無異。
如不服本判決，應於收受送達後20日內向本院提出上訴書狀，其
未敘述上訴之理由者並得於提起上訴後20日內向本院補提理由書
（均須按他造當事人之人數附繕本）「切勿逕送上級法院」；惟
檢察官就原審諭知無罪本院駁回上訴部分，惟須受刑事妥速審判
法第9條限制。
刑事妥速審判法第9條：
除前條情形外，第二審法院維持第一審所為無罪判決，提起上訴
之理由，以下列事項為限：
一、判決所適用之法令牴觸憲法。
二、判決違背司法院解釋。
三、判決違背判例。
刑事訴訟法第 377 條至第 379 條、第 393 條第 1 款之規定，
於前項案件之審理，不適用之。
　　　　　　　　　　　　　　　　　　書記官  吳芝嘉
中　　華　　民　　國　　111 　年　　1 　　月　　26　　日
附錄本案論罪科刑法條全文：
貪污治罪條例第5條：
有下列行為之一者，處7年以上有期徒刑，得併科新臺幣6千萬元
以下罰金：
一、意圖得利，擅提或截留公款或違背法令收募稅捐或公債者。
二、利用職務上之機會，以詐術使人將本人之物或第三人之物交
    付者。
三、對於職務上之行為，要求、期約或收受賄賂或其他不正利益
    者。
前項第1款及第2款之未遂犯罰之。
貪污治罪條例第11條：
對於第2條人員，關於違背職務之行為，行求、期約或交付賄賂
或其他不正利益者，處1年以上7年以下有期徒刑，得併科新臺幣
3百萬元以下罰金。
對於第2條人員，關於不違背職務之行為，行求、期約或交付賄
賂或其他不正利益者，處3年以下有期徒刑、拘役或科或併科新
臺幣50萬元以下罰金。
對於外國、大陸地區、香港或澳門之公務員，就跨區貿易、投資
或其他商業活動有關事項，為前二項行為者，依前二項規定處斷
。
不具第2條人員之身分而犯前三項之罪者，亦同。
犯前四項之罪而自首者，免除其刑；在偵查或審判中自白者，減
輕或免除其刑。
在中華民國領域外犯第1項至第3項之罪者，不問犯罪地之法律有
無處罰規定，均依本條例處罰。

附表：
編號 名稱及數量 所有人 備註 1 HTC廠牌行動電話1具 丙○○ 扣押物編號：A-2-4、顏色：黑色 2 SAMSUNG廠牌行動電話1具 乙○○ 扣押物編號：B-2-14、IMEI碼1：000000000000000000、IMEI碼2：000000000000000000